【裁判字號】    95,上易,964
【裁判日期】    950630
【裁判案由】    妨害婚姻
【裁判全文】
臺灣高等法院刑事判決                 95年度上易字第964號
上  訴  人  臺灣宜蘭地方法院檢察署檢察官
被      告  丙○○
            甲○○○
上列上訴人因被告等妨害婚姻案件，不服臺灣宜蘭地方法院94年
度易字第100號，中華民國95年3月30日第一審判決（聲請簡易判
決處刑案號：臺灣宜蘭地方法院檢察署93年度偵緝字第155號、9
3年度偵字第3922號），提起上訴，本院判決如下：
    主  文
上訴駁回。
    理  由
一、公訴意旨略以：甲○○○為告訴人乙○○之配偶，丙○○亦
    明知被告甲○○○為有配偶之人，詎渠二人竟於民國（下同
    ）92年12月9日下午2時許，在宜蘭縣宜蘭市○○○路一加一
    旅館203號房內通、相姦，嗣甲○○○自行向乙○○坦承上
    情，乙○○始得知。因認丙○○、甲○○○二人分別涉犯刑
    法第239條之相姦、通姦罪嫌。
二、按犯罪事實應依證據認定之，無證據不得認定犯罪事實。又
    不能證明被告犯罪者，應諭知無罪之判決，刑事訴訟法第15
    4條第2項、第301條第1項前段分別定有明文。又，告訴人之
    告訴，係以使被告受刑事訴追為目的，難免故予誇大，是其
    指訴是否與事實相符，仍應調查其他證據以資審認；如未能
    發現相當證據，或證據不足以證明，自不能以推測或擬制之
    方法為裁判之基礎；又認定不利於被告之事實，須依積極證
    據，苟積極證據不足為不利於被告事實之認定時，即應為有
    利於被告之認定，更不必有何有利之證據（最高法院40年台
    上字第86號、30年上字第816號判例、93年台上字第6077號
    判決意旨參照）。
三、公訴人認被告丙○○、甲○○○分別涉犯刑法第239條之相
    姦、通姦罪嫌，係以二人於偵查中之自白、告訴人乙○○之
    指訴、被告丙○○所書立之切結書及現場照片3紙資為論據
    。
四、訊據被告丙○○否認有通姦犯行，辯稱：我與甲○○○之前
    發生關係，後來和解不起訴，就沒有再發生關係等語。被告
    甲○○○於原審審理時則辯稱: 我於92年12月9日並未與被
    告丙○○發生性行為，係告訴人強迫我至一加一旅館門口拍
    照，當時只有我1人在場，被告丙○○並不在場等語。經查
    ：
    (一)被告甲○○○於原審審理時已否認於92年12月9日與被告
      丙○○通姦，供稱：我以前有和丙○○去過一加一旅館，
      只發生過一次性關係，但那部分已經和解結案了（見原審
      卷第218頁），同案被告丙○○於原審時亦結證否認當日
      二人間有相姦犯行，證稱：以前只有發生過一次，已經不
      起訴了（見原審卷第198、199頁），二人所陳一致。雖告
      訴人指稱：因92年12月9日甲○○○回家後自稱丙○○邀
      其喝酒，後來至一加一旅館203號房，她還炫耀丙○○皮
      膚很白，後來是甲○○○帶我到他們通姦的地方，我才在
      該處拍照，這些事情都是甲○○○向我坦承的（見原審卷
      195 、199頁），惟為被告甲○○○所否認，並供稱：相
      片是告訴人逼我去照的，那天我沒有在場（見原審卷第22
      1頁），尚難認定被告甲○○○曾向告訴人坦承通姦情事
      ；況經原審訊以：是否親眼看見他們通姦，告訴人答稱：
      我看到一次，那一次就是不起訴那次，後來我並沒有看到
      （見原審卷第199頁），可見被告並未親見被告二人關於
      本案通姦事實，則告訴人指訴被告等通姦等情，即無所據
      。至於告訴人提出之照片三張及丙○○所書立之切結書一
      紙（見第1677號偵查卷第12、21頁），經本院調查該照片
      三張，僅拍攝一加一旅館之外觀，及被告甲○○○衣著整
      齊站在該旅館203號房門口；而切結書係被告丙○○於92
      年12月16日書立，此為被丙○○所不否認，其上記載：「
      我丙○○從今以後，不再與王美滿小姐有任何聯絡及相遇
      ，及不再復興三段43、45號酗酒，以後再相遇聯絡願負法
      律責任」，而據告訴人於原審時陳明：92年12月16日被告
      他們二人喝酒，我報警抓他們，丙○○在分局要求我不要
      告他，所以才寫這張切結書，表明從此他們二人不能再來
      往等語甚明（見原審卷第195頁），亦僅表示被告丙○○
      於92年12月16日立書承諾不再與被告甲○○○見面，客觀
      上均不能直接或間接證明被告甲○○○、丙○○曾於起訴
      書所載之時地相、通姦之事實，自難僅憑告訴人之指訴而
      遽為被告丙○○、甲○○○不利之認定。
    (二)雖被告甲○○○於93年9月18日偵查時陳述：「（是否在9
      2年12月9日申午在宜蘭市○○○路一加一旅館203號房內
      與丙○○發生性行為？）確實有這回事，這件事情之前乙○○已經告過了，而且已經撤回告訴為不起訴處分。」（
      見第155號偵查卷第13頁），復於原審準備程序時供稱：
      對我以前陳述沒有意見（見原審卷第170頁）。惟查，告
      訴人前曾對被告甲○○○與丙○○涉嫌通、相姦部分提起
      告訴，嗣經台灣宜蘭地方法院檢察署檢察官以93年度偵字
      第10號為不起訴處分，有不起訴處分書1份在卷可參（見
      原審94年宜簡字第9號卷第28頁）。依該不起訴處分書所
      示被告甲○○○與丙○○通、相姦日期，為92年9月間起
      至同年10月10日左右止，則被告甲○○○於93年9月18日
      偵查中雖就檢察官所問「是否在92年12月9日在一加一旅
      館發生性行為」之問題，答稱「確實有這回事」，惟又續
      稱「該部分業經不起訴處分」，則被告甲○○○所陳述其
      與丙○○通姦之事實，究係指業經台灣宜蘭地方法院檢察
      署檢察官已為不起訴處分部分（即92年9月間至92年10月
      10日期間），或係92年12月9日所發生之本案事實，尚非
      無疑。且參諸被告甲○○○係於通緝後經警於93年9月18
      日12時逮捕，於同日接受偵訊時已陳明：「我有憂鬱症，
      我現在腦筋不太清楚，我寧願現在關到監獄裡」等語（見
      第155號偵查卷第13頁），復於原審審理時亦稱：我患有
      憂鬱症達10年，每日均需服用抗憂鬱藥物，對事情之記憶
      力極差，不吃藥的話，情緒會不穩定，似乎要精神分裂等
      語（見原審卷第219頁），核與告訴人於原審時證稱：甲○○○有頭部疾病，不吃藥頭會暈等語（見原審卷第195
      頁）相符，堪予採信。從而，被告甲○○○於93年9月18
      日於偵查中之陳述，尚難認定係出於清晰意識而自白本件
      犯行，該部分陳述顯足有合理之懷疑而不可採信，自應以
      其於原審時之陳述即曾與丙○○通、相姦部分已經為不起
      訴處分等語較為可採。
    (三)又，被告丙○○固亦於93年10月14日偵查中陳述: 「（去
      年12月9日有無與甲○○○通姦？）該案件已經結案了。
      」（見第155號偵查卷第32頁），惟查93年10月14日當時
      本案尚於檢察官偵查中，並未結案，何以被告丙○○竟稱
      ：該案件已經結案？是被告丙○○之真意是否指本案92年
      12月9日被告二人相、通姦事實，即待查明。經於原審訊
      以：（提示第155號偵查卷第32頁第7行）所言是否實在？
      被告丙○○答稱：「我的意思是說以前有發生，但已經結
      案了，並不是說12月9日有通姦」等語（見原審卷第198頁
      ），可見被告丙○○於偵查所言「該案件已經結案」應係
      指台灣宜蘭地方法院檢察署檢察官以93年度偵字第10號為
      不起訴處分之部分，並非本案。況被告丙○○上開偵查所
      陳，並未供明伊確有於上開時問與被告甲○○○通姦，或
      通姦地點或其他犯罪情節，亦難認被告丙○○已就本案犯
      罪事實為具體明確之自白。
    (四)上訴意旨援引告訴人聲請檢察官上訴理由固指：「被告丙○○於95年3月2日上午於原審審理時坦承在92年12月9日
      下午2時許是因為甲○○○酒醉，他只是送去旅館休息而
      已」（見本院卷第11頁），惟經本院遍查原審95年3月2日
      審判筆錄，並無相關記載，於該次審判中，被告丙○○僅
      供稱：「（問：92年12月9日是否去一加一旅館）沒有，
      那是以前的事」、「（問：以前去一加一旅館做何事？）
      甲○○○說他酒醉要休息，確切日期我忘記了」（見原審
      卷第198頁），是被告丙○○所稱甲○○○酒醉至一加一
      旅館休息乙節，並非指起訴書所指92年12月9日發生之事
      實，告訴人似有誤會。至告訴人於本院具狀指稱被告丙○○於93年8月5日帶甲○○○前往宜蘭縣羅東鎮○○路1號4
      樓C房租套房同居，由丙○○交付租金予房東方國旭，涉
      犯和誘有配偶之人脫離家庭罪嫌乙節，業經本案公訴人以
      被告丙○○犯罪嫌疑不足，不另為不起訴處分。此部分既
      未經起訴，本院自不得審酌，併予敘明。
五、綜上，公訴意旨雖認被告丙○○、甲○○○分別犯相姦罪、
    通姦罪嫌，惟依卷附證據，不能形成本院對於被告等有罪認
    定之確切心證，且檢察官亦不能提出其他足資證明被告等犯
    罪之積極證據或證明方法，即屬不能證明被告等犯罪，揆諸
    前開法條、判例意旨，應為無罪之諭知。原審因而諭知被告
    丙○○、甲○○○無罪判決，並無錯誤，檢察官上訴指摘原
    判決不當，為無理由，應予駁回。惟原判決第1頁倒數第13
    行載「被告... 王朱美滿」，應為「甲○○○」之誤載，同
    頁倒數第11行載「無證據不得推定其犯罪事實」，應為「無
    證據不得認定犯罪事實」之誤載，第2頁倒數第13頁「92年5
    月間起」，應為「92年9月間起」之誤載，均應予更正；另
    ，本案檢察官聲請簡易判決處刑案號尚包括「臺灣宜蘭地方
    法院檢察署以93年度偵緝字第155號」，原判決漏未記載，
    惟與判決主旨不生影響，附此指明。
六、被告甲○○○經合法傳喚無正當理由不到庭，不待其陳述，
    逕行判決。
據上論斷，應依刑事訴訟法第368條、第371條，判決如主文。
本案經檢察官黃全祿到庭執行職務。
中    華    民    國    95    年    6     月    30    日
                  刑事第十二庭審判長法  官  蔡永昌
                                    法  官  張正亞
                                    法  官  陳榮和
以上正本證明與原本無異。
不得上訴。
                                    書記官  劉麗芬
中    華    民    國    95    年    7    月      3    日


司法院資訊處製作；財團法人民間司法改革基金會備份。
